臺灣板橋地方法院刑事判決　　　　　　　100年度訴字第750號
公　訴　人　臺灣板橋地方法院檢察署檢察官
被　　　告　李啟祥
　　　　　　　　（現寄押於法務部矯正署臺灣監獄臺北分監）
上列被告因違反毒品危害防制條例等案件，經檢察官提起公訴（
100 年度毒偵字第646 號），並經本院合議庭裁定由受命法官獨
任進行簡式審判程序，本院判決如下：
    主  文
李啟祥施用第一級毒品，累犯，處有期徒刑拾月；又施用第二級
毒品，累犯，處有期徒刑伍月，扣案之甲基安非他命吸食器壹組
沒收。應執行有期徒刑壹年，扣案之甲基安非他命吸食器壹組沒
收。
    事  實
一、李啟祥於民國88年間因施用毒品案件，經本院以88年度毒聲
    字第594 號裁定送觀察勒戒後，因認有繼續施用毒品傾向，
    再經本院裁定令入戒治處所接受強制戒治1 年，而於88年10
    月27日停止處分出監，並經臺灣板橋地方法院檢察署檢察官
    以89年度戒毒偵字第162 號為不起訴處分確定；復於91年間
    因施用毒品案件，經本院以91年度毒聲字第325 號裁定令入
    戒治處所接受強制戒治1 年，而於91年12月5 日停止處分出
    監；又於92年間先後因施用毒品案件，經本院先後以(一)91年
    度簡字第160 號判決判處有期徒刑6 月；(二)92年度簡字第24
    56號判決判處有期徒刑4 月確定防制條例案件；(三)94年度易
    字第1651號判決判處有期徒刑8 月；(四)95年度易字第696 號
    判決判處有期徒刑10月確定；又因另犯偽證案件，經本院以
    (五)95年度訴字第1950號判決判處有期徒刑5 月；又因施用毒
    品案件，經本院以(六)95年度簡上字第578 號判決判有期徒刑
    6 月；再因施用毒品案件，經本院以(七)96年度訴字第1471號
    判決判處有期徒刑1 年，上開(三)、(四)、(五)、(六)、(七)案件嗣經
    本院以96年度聲減字第6611號裁定減刑後，並分別就(三)、(四)
    及(五)、(六)、(七)定應執行刑為有期徒刑6 月、1 年確定，且接
    續執行，嗣於97年1 月29日縮短刑期假釋出監，所餘刑期付
    保護管束。惟於假釋期間內因再違反毒品危害防制條例案件
    ，經撤銷假釋入監執行殘刑4 月又9 日，嗣於98年7 月18日
    縮刑期滿，執行完畢。
二、詎其猶不知悔改，於前述強制戒治後，再屢犯施用毒品之罪
    ，經本院分別於92、94、95、96年間，以前揭判決判處有罪
    確定後，明知海洛因、甲基安非他命分係屬毒品危害防制條
    例第2 條第2 項第1 款、第2 款所定之第一級、第二級毒品
    ，不得持有、施用，竟基於分別施用第一級毒品海洛因、第
    二級毒品甲基安非他命之犯意，於100 年1 月7 日凌晨3 時
    許，在位於苗栗縣西湖鄉西湖休息站其所停放之車牌號碼60
    07-YG 號自小客車內，先以將香菸摻以第一級毒品海洛因後
    點燃吸食之方式，施用海洛因1 次，再以將第二級毒品甲基
    安非他命置入吸食器內燒烤後吸食煙氣之方式，施用甲基安
    非他命1 次，嗣於同日凌晨4 時許，在前開西湖休息站之車
    內，為警查獲，並扣得第一級毒品海洛因1 包（毛重28.3公
    克）、第二級毒品甲基安非他命1 包（毛重1010公克）、行
    動電話3 支、SIM 卡6 張及各類藥劑列表1 張等物（所涉販
    賣毒品罪嫌部分，由檢察官另案偵辦中），另扣得其所有供
    施用甲基安非他命毒品所用之吸食器1 組，而查悉上情。
三、案經內政部警政署基隆港務警察局移送臺灣板橋地方法院檢
    察署檢察官偵查起訴。
    理  由
一、查被告李啟祥所犯係死刑、無期徒刑、最輕本刑為3 年以上
    有期徒刑以外之罪，其於準備程序中就前揭被訴事實為有罪
    之陳述，經受命法官告知簡式審判程序之旨，並聽取其與公
    訴人之意見後，本院合議庭認為適宜由受命法官獨任進行簡
    式審判程序，爰依刑事訴訟法第273 條之1 第1 項規定，裁
    定由受命法官獨任進行簡式審判程序，合先敘明。
二、上揭事實，業據被告於本院審理時供承不諱，且被告於100
    年1 月7 日為警採集尿液送驗之結果，呈現嗎啡、可待因、
    甲基安非他命之陽性反應，有台灣尖端先進生技醫藥股份有
    限公司2011年1 月26日濫用藥物檢驗報告（檢體編號為：AD
    58334 號）、內政部警政署基隆港務警察局毒品犯罪嫌疑人
    尿液採驗作業管制紀錄等各1 紙在卷可稽，另有吸食器1組
    扣案可資佐證。足徵被告之自白與事實相符，堪以採信。是
    本案事證明確，被告於前開時地，分別施用第一級毒品海洛
    因及第二級毒品甲基安非他命之犯行，洵堪認定。
三、按毒品危害防制條例於92年7 月9 日修正公布，自93年1 月
    9 日施行，其中第20條、第23條將施用毒品之刑事處遇程序
    ，區分為「初犯」及「5 年內再犯」、「5 年後再犯」，依
    其立法理由之說明：「初犯」，經觀察、勒戒或強制戒治後
    ，應為不起訴處分或不付審理之裁定；經觀察、勒戒或強制
    戒治執行完畢釋放後，「5 年內再犯」者，因其再犯率甚高
    ，原實施之觀察、勒戒及強制戒治既已無法收其實效，爰依
    法追訴或裁定交付審理。至於經觀察、勒戒或強制戒治執行
    完畢釋放後，「5 年後再犯」者，前所實施之觀察、勒戒或
    強制戒治已足以遮斷其施用毒品之毒癮，為期自新及協助其
    斷除毒癮，仍適用「初犯」規定，先經觀察、勒戒或強制戒
    治之程序。從而依修正後之規定，僅限於「初犯」及「5 年
    後再犯」二種情形，始應先經觀察、勒戒或強制戒治程序。
    倘被告於5 年內已再犯，經依法追訴處罰，縱其第3 次（或
    第3 次以上）再度施用毒品之時間，在初犯經觀察、勒戒或
    強制戒治執行完畢釋放5 年以後，已不合於「5 年後再犯」
    之規定，且因已於「5 年內再犯」，顯見其再犯率甚高，原
    實施觀察、勒戒或強制戒治，已無法收其實效，即應依該條
    例第10條處罰。（最高法院95年第7 次刑事庭會議決定意旨
    、95年度台非字第65號刑事判決意旨參照）。查本件被告前
    因施用毒品案件，經本院以88年度毒聲字第594 號裁定送觀
    察勒戒後，因認有繼續施用毒品傾向，再經本院裁定令入戒
    治處所接受強制戒治1 年，而於88年10月27日認無施用傾向
    停止處分出監，並經臺灣板橋地方法院檢察署檢察官以89年
    度戒毒偵字第162 號為不起訴處分確定。復於91年間因違反
    毒品危害防制條例案件，經本院以91年度毒聲字第325 號裁
    定令入戒治處所接受強制戒治1 年，而於91年12月5 日認無
    施用傾向停止處分出監。復於上開強制戒治執行完畢釋放後
    5 年內，再因屢犯毒品危害防制條例案件，經本院於92、94
    、95、96年間分別以前揭判決判處罪刑確定在案等情，有臺
    灣高等法院被告前案紀錄表1 份在卷可按，其於強執戒治執
    行完畢釋放後5 年內有再犯施用毒品之情事，揆諸上揭說明
    ，雖本次施用海洛因、甲基安非他命之犯行距初犯經強制戒
    治執行完畢釋放日已逾5 年，自仍應依法論罪科刑。
四、查海洛因、甲基安非他命分別係毒品危害防制條例第2 條第
    2 項第1 款、第2 款所稱之第一級、第二級毒品，不得非法
    持有及施用。核被告所為分別係犯毒品危害防制條例第10條
    第1 項、第2 項之施用第一級毒品罪、第二級毒品罪。被告
    本次施用毒品前持有第一級毒品海洛因、第二級毒品甲基安
    非他命之低度行為，皆已為施用之高度行為所吸收，均不另
    論罪。又被告分別施用第一級毒品海洛因及第二級毒品甲基
    安非他命之犯行間，犯意各別，罪名互殊，應予分論併罰。
    再查，被告有如事實欄所載刑事科刑及執行紀錄，於98年7
    月18日縮刑期滿執行完畢，有上開前案紀錄表1 份在卷足憑
    ，其於有期徒刑執行完畢後，5 年內故意再犯本件有期徒刑
    以上之上開2 罪，均為累犯，皆應依法加重其刑。爰審酌被
    告雖經強制戒治，卻仍未能斷戒施用毒品惡習，屢犯施用毒
    品之罪，顯見其戒治意志不堅，缺乏戒絕毒癮之動機，本應
    從重量刑以收刑罰教化之效，惟念其施用毒品係對己身殘害
    ，並未造成他人具體危害，且於犯後坦承犯行，態度尚稱良
    好等一切情狀，酌情分別量處如主文所示之刑，並定其應執
    行之刑，以示儆懲。扣案之吸食器1 組，為被告所有，且供
    其為施用甲基安非他命所用之物，業據被告供認無訛，爰依
    刑法第38條第1 項第2 款，併予宣告沒收。
據上論斷，應依刑事訴訟法第273 條之1 第1 項、第299 條第1
項前段，毒品危害防制條例第10條第1 項、第2 項，刑法第11條
前段、第47條第1 項、第51條第5 款、第38條第1 項第2 款，判
決如主文。
本案經檢察官吳孟竹到庭執行職務。
中    華    民    國    100   年    4     月    22    日
                  刑事第九庭  法  官 鄭凱文
以上正本證明與原本無異。
如不服本判決應於收受本判決後10日內向本院提出上訴書狀，並
應敘述具體理由，如未敘述上訴理由者，應於上訴期間屆滿後20
日內補提理由書狀於本院（均須按他造當事人之人數附繕本）「
切勿逕送上級法院」。
                              書記官 陳筱惠
中    華    民    國   100    年    4     月    22    日
附錄本案論罪法條：
毒品危害防制條例第10條
施用第一級毒品者，處6 月以上5 年以下有期徒刑。
施用第二級毒品者，處3 年以下有期徒刑。